【裁判字號】    98,審訴,5351
【裁判日期】    981210
【裁判案由】    清償借款
【裁判全文】
臺灣臺北地方法院民事判決            98年度審訴字第5351號
原      告  乙○(台灣)商業銀行股份有限公司
法定代理人  甲○○
訴訟代理人  丙○○
被      告  丁○○
訴訟代理人  姜智逸律師
上列當事人間清償借款事件，本院於九十八年十月二十九日言詞
辯論終結，判決如下：
    主      文
被告應給付原告新臺幣肆佰貳拾壹萬伍仟捌佰肆拾玖元，及如附
表所示之利息暨違約金。
原告其餘之訴駁回。
訴訟費用由被告負擔十分之九，餘由原告負擔。
    事實及理由
壹、程序事項
一、按當事人得以合意定第一審管轄法院，民事訴訟法第24條第
    1項前段定有明文。查，兩造既已於保證書第4條約定，同意
    以原告總行所在地法院（即本院）為第一審管轄法院（見本
    院卷第6頁），則本院就本件訴訟自有管轄權，合先陳明。
二、查，華僑商業銀行股份有限公司（下稱華僑銀行）與乙○（
    台灣）商業銀行股份有限公司合併，並更名為乙○（台灣）
    商業銀行股份有限公司，此有卷附行政院金融監督管理委員
    會民國96年10月11日金管銀 (五)字第09600439220號函可憑
    （見本院卷第5頁），故本件以乙○（台灣）商業銀行股份
    有限公司為原告，次予敘明。
貳、實體事項
一、原告主張：訴外人台富電話器材有限公司（下稱台富公司）
    於90年8月22日邀同被告丁○○為連帶保證人，與伊簽訂借
    款額度本金新臺幣（下同）6,000,000元為限額之保證書，
    嗣台富公司於91年4月25日起陸續向華僑銀行借款共5筆計
    4,770,0 00元，約定有利息、違約金及清償期，並約定按月
    繳息，本金到期一次清償。詎台富公司未依約繳款，各筆借
    款到期時亦未能清償，目前尚欠伊4,215,849元及其利息、
    違約金，被告丁○○為台富公司之連帶保證人，自應負連帶
    清償之責。至所發清償證明及抵押權塗銷同意書係為便利被
    告自行出售房地清償債務所為，被告所得價款僅足夠清償第
    一順位最高限額抵押權所擔保之債權，對第二順位抵押權所
    擔保之連帶保證債務仍未清償，伊並無免除被告連帶保證債
    務之意思並未爰依連帶保證契約之法律關係，提起本訴等情
    。並於本院聲明：被告應給付原告4,215,849元及如起訴狀
    附表所示之利息、違約金。
二、被告則以：伊因自己之房屋貸款及擔保台富公司對華僑銀行
    之債務，將伊所有門牌號碼為台北市○○區○○路222巷6號
    10 樓之1之房地，分別設定最高限額為6,480,000元、6,000
    ,000元之第一、二順位抵押權。91年間，台富公司無法清償
    借款，乙○台灣商銀有意拍賣上開房地取償，惟為避免賣價
    過低，影響乙○台灣商銀受償之金額，故由雙方協議，不經
    過法院拍賣程序，同意由被告私下找買家，以6,200,000元
    出售上開房地，並同意將被告借款、抵押權與保證責任全部
    塗銷。92年2月，伊順利將上開房地出售予第三人陳美蓉，
    並以價金6,200,000元全數清償所有債務，伊也取得原告所
    發之清償證明、抵押權塗銷同意書，其上並載有債務全部清
    償等語，足見伊將上開房地出售，華僑銀行取得6,200, 000
    元款項後，伊業已全部清償與華僑銀行間之所有債務，包括
    借款債務與保證債務，且觀當事人真意，華僑銀行確有免除
    伊保證債務之意思。再者，依民法第742條第1項、第126條
    、第144條第1項、最高法院28年台上字第605號判例，本件
    借款清償期限分別為91年8月23日及91年10月，其消滅時效
    應由上開日期起算，至今已屆滿5年，利息請求權業已罹於
    消滅時效，故伊以保證人之身分，自得拒絕給付等語，資為
    抗辯。並聲明：原告之訴駁回。
三、查訴外人台富公司於90年8月22日邀同被告丁○○為連帶保
    證人，簽訂借據暨保證書，被告並以其所有門牌號碼台北市
    ○○區○○路222巷6號10樓之1之房地，設定最高限額6,000
    ,000元之第二順位抵押權予華僑銀行。嗣台富公司於91年4
    月25日起陸續向華僑銀行借款共5筆計4,770,0 00元。華僑
    銀行則於92年1月3日同意被告以620萬元出售抵押物，用以
    清償被告積欠華僑銀行之債務，且發給上訴人塗銷抵押權同
    意書以塗銷抵押權登記，台富公司目前尚欠4,215,849元及
    利息與違約金之事實，為兩造所不爭執，並有借據、保證書
    、還款查詢、華僑商業銀行92年1月3日僑銀字第8號函及抵
    押權塗銷同意書在卷可稽，堪信為真實。
四、原告主張被告尚欠其連帶保證債務4,215,849元及利息與違
    約金之事實，為被告所否認，並以前揭情詞置辯。經查：
（一）被告辯稱伊已全部清償，原告並發給伊抵押權塗銷同意書
      ，同意塗銷抵押權登記，足見伊已清償全部債務，並免除
      其連帶保證債務云云。惟查，按清償人就已清償之事實，
      須負舉證責任，被告主張伊已全部清償或原告免除其債務
      一事，為原告所否認，被告固舉前揭華僑商業銀行92年1
      月3日僑銀字第8號函及抵押權塗銷同意書為證，然該函主
      旨已經言明係華僑銀行同意被告自行出售抵押品，所得款
      項扣除仲介報酬及相關費用後，餘款全數清償被告於華僑
      銀行之借款，並於收訖上開款項後同意塗銷抵押權，並發
      給清償證明等語（見本院卷第25頁），可見僅就被告對該
      行之借款債務清償，所為同意被告塗銷抵押權而便於出售
      之權宜措施，並無言及被告無庸負連帶保證債務，並不足
      以證明兩造就系爭連帶保證債務達成全部清償之合意，或
      原告有何拋棄、免除被告連帶保證債務之意，被告主張其
      已全部清償，並不可採。再者，原告雖同意提供抵押權塗
      銷同意書供被告塗銷抵押權，然被告倘未清償連帶保證債
      務完畢，仍不因此免除清償責任，而上訴人既未舉證其已
      清償前揭台富公司之連帶保證債務之事實，所辯自不可採
      。
（二）復按主債務人所有之抗辯，保證人得主張之，民法第742
      條第1項定有明文。又利息、紅利、租金、贍養費、退職
      金及其他一年或不及一年之定期給付債權，其各期給付請
      求權，因五年間不行使而消滅，民法第126條亦有明定。
      是本件原告既未提出證據證明其在93年9月21日前有何中
      斷時效之事由，則其就本件借款之連帶保證債務之利息，
      應自起訴日往前回溯5年之日（即93年9月21日）起算，未
      罹於消滅時效，逾此範圍，均已罹於消滅時效，依民法第
      144條第1項規定，被告自得拒絕給付。
五、綜上所述，原告依據連帶保證契約之法律關係，訴請被告應
    給付4,215,849元及附表所示之利息、違約金，為有理由，
    應予准許，逾此部分之請求，則為無理由，應予駁回。
六、本件為判決之基礎已臻明確，兩造其餘之攻擊或防禦方法及
    證據，經本院斟酌後，認為均不足以影響本判決之結果，亦
    與本案爭點無涉，自無逐一詳予論駁之必要，併此敘明。
七、據上論結，本件原告之訴為一部有理由、一部無理由，依民
    事訴訟法第79條，判決如主文。
中    華    民    國    98    年    12    月    10    日
                  民事第六庭    法  官  吳定亞
以上正本係照原本作成。
如對本判決上訴，須於判決送達後20日內向本院提出上訴狀。
中    華    民    國    98    年    12    月    10    日
                                書記官  張婕妤
附表：
┌─────┬─────┬──────────┬─────────┐
│請求金額  │計息本金  │利息                │違約金            │
│(新臺幣)  │(新臺幣)  ├──────┬───┼─────────┤
│          │          │計息期間    │利率  │期間及利率(年息)  │
│          │          │            │(年息)│                  │
├─────┼─────┼──────┼───┼─────────┤
│900,000元 │345,849 元│自93年9月21 │8.45% │自93年9月21日起至 │
│          │          │日起至清償日│      │清償日，按左列利率│
│          │          │止          │      │20%計算           │
├─────┼─────┼──────┼───┼─────────┤
│1,350,000 │1,350,000 │自93年9月21 │8.45% │自93年9月21日起至 │
│元        │元        │日起至清償日│      │清償日，按左列利率│
│          │          │止          │      │20%計算           │
│          │          │            │      │                  │
├─────┼─────┼──────┼───┼─────────┤
│540,000元 │540,000元 │自93年9月21 │8.45% │自93年9月21日起至 │
│          │          │日起至清償日│      │清償日，按左列利率│
│          │          │止          │      │20%計算           │
├─────┼─────┼──────┼───┼─────────┤
│630,000元 │630,000元 │自93年9月21 │8.45% │自93年9月21日起至 │
│          │          │日起至清償日│      │清償日，按左列利率│
│          │          │止          │      │20%計算           │
├─────┼─────┼──────┼───┼─────────┤
│1,350,000 │1,350,000 │自93年9月21 │8.45% │自93年9月21日起至 │
│元        │元        │日起至清償日│      │清償日，按左列利率│
│          │          │止          │      │20%計算           │
└─────┴─────┴──────┴───┴─────────┘

司法院資訊處製作；財團法人民間司法改革基金會備份。
